臺灣高雄地方法院民事判決　　　　　　　　　　　九十三年度簡上字第一○一號
　　上　訴　人　長易興實業有限公司
　　法定代理人　乙○○
　　訴訟代理人　甲○○
　　被上訴人　　丙○○
當事人間請求給付票款事件，上訴人對於民國九十三年三月三日本院高雄簡易庭九十
二年度雄簡字第四三一二號第一審判決提起上訴，本院於民國九十三年六月二十八日
言詞辯論終結，判決如下：
    主      文
上訴駁回。
第二審訴訟費用由上訴人負擔。
    事實及理由
一、被上訴人主張：被上訴人因與訴外人顏啟名營業交易往來，而持有顏啟名背書轉
    讓由上訴人簽發如附表所示之支票（下稱系爭支票）乙紙。詎被上訴人於民國九
    十二年十一月二十四日向付款銀行台中商業銀行高雄分行（下稱高雄分行）提示
    ，竟遭該分行以掛失止付為由，予以退票，致未獲付款等情。爰本於票款給付請
    求權，於原審聲明：上訴人應給付新台幣（下同）十三萬五千元，及自九十二年
    十一月二十四日起至清償日止，按年息百分之六計算之利息。經原審審理後，認
    被上訴人之訴有理由，而為被上訴人勝訴之判決，並依職權宣告假執行。茲因上
    訴人提起上訴，於本院補稱：顏啟名為支付向被上訴人購買輪胎之貨款，因而交
    付系爭支票，以為貨款之給付，被上訴人取得系爭支票，係本於對價而來，並無
    惡意或詐欺，上訴人之訴無理由，應予駁回等語，資為抗辯。爰聲明：求為判決
    如主文第一項所示。
二、上訴人於原審則以：上訴人為支付台中客戶之貨款，因而簽發系爭支票。惟上訴
    人完成系爭支票之發票行為後，即將支票放置於公司辦公桌抽屜內，詎於交付前
    ，竟發現系爭支票遺失，旋向付款銀行辦理掛失止付，顯見系爭支票係因竊盜而
    流通，伊不負票據發票人責任等語。爰於原審聲明；求為判決駁回被上訴人之訴
    。嗣原審審理後，認上訴人抗辯無理由，因而為上訴人敗訴之判決，茲據上訴人
    提起上訴，並補稱：被上訴人取得系爭支票，係於該支票遺失中，故不得主張票
    據權利。又系爭支票業經鈞院除權判決程序，宣告無效等情。爰聲明：（一）原
    判決廢棄；（二）被上訴人在第一審之訴駁回。
三、被上訴人主張伊因與顏啟名營業交易往來，持有顏啟名背書轉讓由上訴人簽發系
    爭支票乙紙。詎被上訴人於九十二年十一月二十四日向付款銀行高雄分行提示，
    遭該分行以掛失止付為由，予以退票，致未獲付款等事實，為上訴人所不爭執，
    並有上訴人提出系爭支票正背面及退票理由單（均影本）各一件附於原審卷可稽
    ，堪認被上訴人主張上開事實為實在。
四、茲本件應予審酌者，乃被上訴人得否向上訴人主張系爭支票之票據上權利？又系
    爭支票是否因為本院除權判決程序，宣告支票無效，而受影響？爰敘述如下：
（一）被上訴人得否向上訴人主張系爭支票之票據上權利：
  １、按匯票依背書及交付而轉讓，無記名匯票得僅依交付轉讓之；空白背書之匯票
      ，得依匯票之交付轉讓之。票據法第三十條第一項及第三十二條第一項分別著
      有明文；又票據法第二節關於背書之規定，除第三十五條之外，於支票準用之
      。同法第一百四十四條亦揭有明文。經查，系爭支票未載明受款人，有支票影
      本一紙附於原審卷可稽，堪可認定。足徵系爭支票係屬無記名票據，揆諸上揭
      規定，有關系爭支票之轉讓，原則上得僅依交付為之。次查，被上訴人取得系
      爭支票，係顏啟名為支付被上訴人之貨款，以背書轉讓方式交付乙節，為上訴
      人所不否認，並有系爭支票影本附於原審卷可稽，堪予認定。堪認被上訴人取
      得系爭支票具有相當對價。
  ２、次按發票人之票據行為，於完成書面記載時，即為成立，發票人縱未完成交付
      行為，亦應負擔票據債務人責任，此為票據法上創造學說所採。而按票據重在
      保護交易安全，創造學說者主張發票人完成票據發票行為，於尚未交付前，該
      支票經第三人透過交易市場合法取得者，如持票人無法向發票人主張票據權利
      ，勢將影響票據流通，危及整個票據架構，故應認發票人完成票據發票行為後
      ，縱尚未完成交付行為，苟該支票透過交易流通市場，為第三人合法取得者，
      發票人仍應負擔票據發票人責任。經查，系爭支票經上訴人完成發票行為而簽
      發乙節，為上訴人所不爭執，堪可認定。從而，上訴人抗辯：伊尚未交付票據
      前，即為第三人竊取而流通，故不負發票人責任云云，揆諸前揭說明，即屬無
      據。
  ３、又按以惡意或重大過失取得票據者，不得享有票據上之權利。票據法第十四條
      第一項著有明文。而按票據法第十四條第一項所謂以惡意取得票據者，不得享
      有票據上之權利，係指從無權處分人之手，受讓票據，於受讓當時有惡意之情
      形而言，如從有正當處分權人之手，受讓票據，係出於惡意時，亦僅生票據法
      第十三條但書所規定，票據債務人得以自己與發票人或執票人之前手間所存人
      的抗辯之事由對抗執票人而已，尚不生執票人不得享有票據上權利之問題（最
      高法院六十七年度台上字第一八六二號判例要旨參照）；再按票據行為，為不
      要因行為，執票人不負證明關於給付原因之責任，票據債務人如主張執票人取
      得票據出於惡意或詐欺時，則應由該債務人負舉證之責；執票人取得票據苟非
      出於惡意或詐欺，縱使該執票人之前手對於發票人，係因侵權行為而取得票據
      ，發票人亦不得以此對抗執票人（最高法院六十四年度台上字第一五四０號判
      例要旨及二十一年度上字第七三九號判例要旨參照）。經查，上訴人並無任何
      證據資料，可供證明被上訴人取得系爭支票，係以惡意或詐欺之方式為之乙節
      ，業據上訴人於本院審理中陳述綦詳（參見本院九十三年五月二十八日準備程
      序筆錄），堪予認定。次查，上訴人既無法證明被上訴人係以惡意或詐欺方式
      取得系爭支票，則被上訴人之前手顏啟名取得系爭支票，縱使不具有處分權，
      然揆諸上揭說明，被上訴人仍得持系爭支票向上訴人主張票據上之權利。是上
      訴人以前揭情詞置辯，否認被上訴人之票據債權，洵屬無據。況上訴人迄未證
      明顏啟名無權處分系爭支票，益徵其以被上訴人受讓系爭支票，係屬於系爭支
      票遺失期間，故不得享有票據上之權利云云，不可採信。
（二）系爭支票是否因為本院除權判決程序，宣告支票無效，而受影響：
  １、按票據雖經公示催告，在尚未經除權判決前，執票人仍非不得對發票人及背書
      人主張票據上之權利（最高法院六十三年度台抗字第三四五號判例要指參）。
      又按在證券之公示催告程序進行中，祇須證券未經除權判決，證券持有人非不
      得行使證券上之權利，證券持有人究向法院申報權利，抑或起訴請求得依其自
      由意見決之。如本於證券另行起訴請求，不因公示催告程序之進行而受影響。
      系爭支票既未經除權判決，被上訴人本於尚未宣告失權之系爭支票起訴請求，
      自非法所不許（最高法院七十三年度台上字第九四四號裁判要旨參照）。
  ２、經查，本件被上訴人於九十二年十二月十日持系爭支票，向本院提起給付票款
      之訴，有起訴狀附於原審卷可稽，堪予認定。次查，本院裁定准許系爭支票進
      行公示催告程序之日期為九十二年十一月二十九日，公示催告裁定刊報日期為
      同年十二月十七日，至除權判決日期則為九十三年六月二十四日等情，業據本
      院依職權調閱本院九十三年度除字第八三四號除權判決卷，查明屬實，堪予認
      定。顯見被上訴人早於系爭支票公示催告刊報日期之前，即已提起本件給付票
      款之訴，揆諸上揭裁判要旨所示，被上訴人以訴訟方式主張票據上權利，即屬
      於法有據。況參酌被上訴人提示系爭支票日期係九十二年十一月二十四日，暨
      本院裁定准許系爭支票公示催告日期即同年月二十九日乙節相互以觀，足認被
      上訴人於系爭支票裁定公示催告之前，即已依法行使票據上權利，亦見該公示
      催告程序之進行，於法不合。抑有進者，本件上訴人訴訟代理人甲○○於審理
      中主張系爭支票係上訴人簽發後，因置放於抽屜內，遭第三人竊盜而遺失，顯
      見該支票係於上訴人持有中，乃竟由甲○○以自己名義聲請系爭支票之公示催
      告，顯亦於法不合，併予敘明。
五、綜上所述，被上訴人在原審本於票據法律關係，請求上訴人給付十三萬五千元，
    及自退票日即九十二年十一月二十四日起至清償日止，按年息百分之六計算之利
    息，為有理由，應予准許。原審因而為上訴人敗訴之判決，並依職權為假執行之
    宣告，核無不合。上訴意旨仍執陳詞，指摘原判決不當，求予廢棄改判，洵無理
    由，應予駁回。
六、本件為判決基礎之法律關係已臻明確，兩造其餘攻擊防禦方法，核與判決結果不
    生影響，爰不逐一論列，併此敘明。
七、據上論結，本件上訴為無理由，依民事訴訟法第四百三十六條之一第三項、第四
    百四十九條第一項、第七十八條，判決如主文。
中　　　華　　　民　　　國　　九十三　　年　　　七　　　月　　　二十三　日
                              臺灣高雄地方法院民事第二法庭
~B審判長法官　李昭彥
~B法　　　官　劉定安
~B法　　　官　楊筑婷
右為正本係照原本作成。
本件不得上訴。
中　　　華　　　民　　　國　　九十三　　年　　　七　　　月　　　二十三　日
~B書　記　官　鄭翠蘭
~F0
~T32
附表：
┌──┬──────────┬──────────┬──────────┬─────────┐
│    │                    │                    │                    │                  │
│編號│       發票日       │  票面金額（新台幣）│       發票人       │    票據號碼      │
│    │                    │                    │                    │    付款銀行      │
├──┼──────────┼──────────┼──────────┼─────────┤
│ １ │九十二年十一月二十二│  拾萬伍仟元      │長易興實業有限公司  │ＫＳＡ１０１６０７│
│    │日 　　   　　　　　│                    │                    │５　　　　　　　　│
│    │　 　　   　　　　　│                    │                    │台中商業銀行高雄分│
│    │                    │                    │                    │行　　　　　　　  │
└──┴──────────┴──────────┴──────────┴─────────┘
